臺灣士林地方法院刑事裁定
111年度單禁沒字第382號
聲  請  人  臺灣士林地方檢察署檢察官
被      告  林彤芸



上列聲請人因被告違反毒品危害防制條例案件（111年度毒偵字
第737號、110年度毒偵緝字第459、460號），聲請單獨宣告沒收
（111年度聲沒字第332號），本院裁定如下：
    主  文
扣案如附表所示之物均沒收銷燬之。
其餘聲請駁回。
    理  由
一、聲請意旨略以：（一）桃園市政府警察局龜山分局員警，於
    民國110年3月17日9時許，在桃園市○○區○○街00號「QK汽車
    旅館」211號房，查獲被告施用第一級、第二級毒品犯行，
    並扣得如附表編號1所示之物及疑似毒品安非他命1包（含袋
    重3.14公克）；（二）新北市政府警察局三重分局員警，於
    109年12月29日18時許，在新北市三重區環河南路254巷與集
    成路口處，查獲被告施用第一級、第二級毒品犯行，並扣得
    如附表編號2所示之物；（三）新北市政府警察局淡水分局
    員警，於110年12月5日9時1分許，在新北市淡水區中山路68
    巷與中山路交岔路口處，查獲被告施用第一級、第二級毒品
    犯行，並扣得如附表編號3所示之物（聲請意旨誤載甲基安
    非他命1包、海洛因5包，並贅載大麻1包）及破碎不完整亮
    橘色錠劑1包（內含第三級毒品丁基原啡因）。經查扣案之
    上揭物品均係違禁物，爰依刑法第40條第2項、第38條第1項
    之規定宣告沒收等語。
二、按違禁物不問屬於犯罪行為人與否，沒收之；又違禁物或專
    科沒收之物得單獨宣告沒收，刑法第38條第1 項、第40條第
    2 項分別定有明文。再查獲之第一、二級毒品及專供製造或
    施用第一、二級毒品之器具，不問屬於犯罪行為人與否，均
    沒收銷燬之，毒品危害防制條例第18條第1 項前段亦有明定
    ，此相對於刑法之沒收規定而言，係刑法之特別規定，基於
    特別法優於普通法之原則，自應優先適用。而毒品危害防制
    條例第18條第1 項之規定，得諭知沒收並銷燬者，以查獲之
    毒品及專供製造或施用毒品之器具為限，並不及於毒品之包
    裝袋、吸食器及分裝匙等工具，然若毒品本身已經微量附著
    器具內，無從析離，該器具自應隨同毒品一併沒收銷燬（最
    高法院94年度台上字第6213號、99年度台上字第2476號判決
    意旨參照）。次按毒品危害防制條例第18條第1項後段規定
    查獲之第三級、第四級毒品，無正當理由而擅自持有者，沒
    入銷燬之；此應沒入銷燬之毒品，專指查獲施用或持有（未
    成罪）之第三、四級毒品而言；倘屬同條例相關法條明文規
    定處罰之犯罪行為，即非該條例應依行政程序沒入銷燬之範
    圍；再同條例對於查獲之製造、運輸、販賣、意圖販賣而持
    有、以非法方法使人施用、引誘他人施用及轉讓、持有一定
    數量以上第三級、第四級毒品之沒收，並無特別規定，如其
    行為已構成犯罪，則該毒品即屬不受法律保護之違禁物，應
    回歸刑法之適用（最高法院99年度台上字第2733號、第3733
    號判決意旨參照）。準此，查獲之第三級、第四級毒品，非
    必屬違禁物，仍應視是否屬於行為已構成犯罪而論，否則尚
    應回歸行政秩序罰，由行政機關予以沒入銷燬。
三、經查：
（一）被告前因理由欄一、（二）所示施用第一級、第二級毒品
      案件，經本院以110年度毒聲字第470號裁定令入勒戒處所
      觀察、勒戒，因認無繼續施用毒品傾向，於111年1月10日
      執行完畢釋放，並由臺灣士林地方檢察署檢察官以　110
      年度毒偵緝字第458、459、460號為不起訴處分確定；又
      理由欄一、（一）與一、（三）所示施用第一級、第二級
      毒品案件，均係在被告前開觀察、勒戒執行完畢前所為，
      而為上開觀察、勒戒之效力所及等情，有上揭裁定書、不
      起訴處分書及臺灣高等法院被告前案紀錄表附卷可參，首
      堪認定。
（二）再者，被告於上開各次案件為警查獲時，分別扣得如附表
　　一各編號所示之物，經送鑑定後，均檢出第一級毒品或第二
　　級毒品之成分等情，亦有如附表各編號所示之鑑定書在卷可
　　考（扣案物品之毛重、淨重等數據，詳見附表所載），堪認
    以上扣案物均屬第一級毒品、第二級毒品，或殘留該等毒品
    在內，無法完全析離，應整體視為查獲毒品之一部分，俱屬
    違禁物無訛。從而，就以上扣案物，皆應依毒品危害防制條
    例第18條第1 項前段規定宣告沒收銷燬之。是本件聲請，核
    無不合，應予准許。至鑑驗過程中因取樣消耗之毒品，既已
    滅失，自無庸宣告沒收銷燬，附此敘明。
（三）至被告於110年3月17日9 時許為警查獲時，尚扣得疑似毒
　　品安非他命之白色或透明晶體1包（毛重3.1832公克），經
    鑑定後，檢出去甲基麻黃鹼成分，屬第四級毒品先驅原料，
    驗餘量2.4022公克一情，有臺北榮民總醫院111年3月19日北
    榮毒鑑字第C0000000號毒品成分鑑定書（一）、（三）在卷
    可稽（見桃檢110偵2455卷第45、47頁）。另被告於110年12
    月5日9時1分許為警查獲時，尚扣得破碎不完整亮橘色錠劑1
    包，經鑑定後，檢出第三級毒品丁基原啡因之成分，毛重0.
    9804公克、驗餘淨重0.4909公克一節，則有臺北榮民總醫院
    111年1月20日北榮毒鑑字第C0000000號毒品成分鑑定書（二
    ）、（四）附卷可證（見士檢110偵22908卷第133、137頁）
    。綜上可知，被告持有以上之第三級、第四級毒品，其純質
    淨重均未達5公克以上，為法所不罰之行為，揆諸前開規定
    與說明，上開扣案之第三級、第四級毒品應由查獲機關依行
    政程序逕予沒入銷燬，無庸聲請法院單獨宣告沒收。從而，
    聲請人之此部分聲請，於法不合，應予駁回。
四、依刑事訴訟法第455條之36第1項前段、第2項，毒品危害防
    制條例第18條第1項前段，刑法第40條第2項，裁定如主文。
中　　華　　民　　國　　111 　年　　9 　　月　　30　　日
                  刑事第八庭　　法  官  李東益
以上正本證明與原本無異
如不服本裁定應於送達後5日內向本院提出抗告狀
                                書記官  林盈均
中　　華　　民　　國　　111 　年　　10 　 月　　 6　　日
附表：
編號 扣押物品 鑑定結果 備註 1  ①粉末檢品1包    ②粉塊狀檢品2包      ③殘渣袋2只  ④白色或透明晶體1包 　 　 　 　 ⑤白色或透明晶   體1包     ⑥殘渣袋1包    ⑦大麻1包 ①檢驗含微量第一級毒品海洛因成分，淨重3.32公克，驗餘淨重3.19公克，空包裝重0.94公克。 ②檢驗均含第一級毒品海洛因成分，合計淨重1.02公克，驗餘淨重1.01公克，空包裝總重0.58公克。純度54.29%，純質淨重0.55公克。 ③檢驗均發現第一級毒品海洛因成分殘留。 ④檢體編號C0000000-0，檢出第二級毒品甲基非他命成分，毛重2.0677公克，淨重1.8241公克，取樣量0.0024公克，驗餘量1.8217公克。　 ⑤檢體編號C0000000-0，檢出第二級毒品甲基非他命成分，毛重0.5393公克，淨重0.3186公克，取樣量0.0036公克，驗餘量0.3150公克。　 ⑥檢體編號C0000000-0，以乙醇溶液沖洗殘渣袋，沖洗液進行鑑驗分析，檢出第一級毒品海洛因成分。 ⑦檢體編號C0000000-0，檢出第二級毒品大麻成分，毛重0.5137公克，淨重0.2771公克，取樣量0.1044公克，驗餘量0.1727公克。　　　 1.法務部調查局濫用藥物實驗室110年3月31日調科壹字第11023003260號鑑定書【左列①至③部分】　 2.臺北榮民總醫院110年3月19日北榮毒鑑字第C0000000號毒品成分鑑定書（一）至（三）【左列④至⑦部分】 2 ①米色粉末1包     ②白色粉末5包      ③白色透明結晶5   包 ①檢出第二級毒品甲基安非他命成分，毛重0.29公克，淨重0.090公克，使用量0.003公克，剩餘量0.087公克。 ②檢出第一級毒品海洛因成分，隨機取1件進行分析，毛重0.32公克，淨重0.220公克，使用量0.001公克，剩餘量0.219公克。 ③檢出第二級毒品甲基安非他命成分，隨機取1件進行分析，毛重0.97公克，淨重0.970公克，使用量0.002公克，剩餘量0.968公克。　　 台灣尖端先進生技醫藥股份有限公司毒品原物鑑定實驗室毒品證物鑑定分析報告3紙 3 ①碎塊狀檢品2包      ②粉末檢品2包    ③白色或透明晶   體1包     ④米老鼠圖案透明夾鏈袋內含白色或透明晶   體1包   ⑤含晶體之殘渣   袋1個     ⑥含粉末之殘渣   袋4個     ⑦玻璃球3支  ①檢驗均含第一級毒品海洛因成分，合計淨重2.87公克，驗餘淨重2.86公克，空包裝總重0.89公克。純度75.49%，純質淨重2.17公克。 ②檢驗均含第一級毒品海洛因成分，合計淨重0.56公克，驗餘淨重0.55公克，空包裝重0.43公克。 ③檢體編號C0000000-0，檢出第二級毒品甲基非他命成分，毛重0.3962公克，淨重0.1486公克，取樣量0.0025公克，驗餘量0.1461公克。　　 ④檢體編號C0000000-0，檢出第二級毒品甲基非他命成分，毛重0.8749公克，淨重0.1407公克，取樣量0.0029公克，驗餘量0.1378公克。 ⑤檢體編號C0000000-0，檢出第二級毒品甲基非他命成分，毛重0.4797公克，淨重0.0050公克，取樣量0.0050公克，驗餘量0.0000公克。 ⑥檢體編號C0000000-0，檢出第一級毒品海洛因成分，毛重1.0491公克，淨重0.0090公克，取樣量0.0090公克，驗餘量0.0000公克。 ⑦檢體編號C0000000-0，以乙醇溶液沖洗玻璃球，沖洗液進行鑑驗分析，檢出第二級毒品甲基安非他命成分。 1.法務部調查局濫用藥物實驗室111年1月24日調科壹字第11123001090號鑑定書【左列①至②部分】　 2.臺北榮民總醫院111年1月20日北榮毒鑑字第C0000000號毒品成分鑑定書（一）至（四）【左列③至⑦部分】